臺灣桃園地方法院民事裁定
111年度監宣字第612號
聲  請  人  葉庭溦  
相  對  人  葉交    
關  係  人  葉秀環  
上列聲請人聲請監護宣告事件，本院裁定如下：
    主  文
宣告葉交（男，民國00年0月00日生，身分證統一編號：Z000000
000號）為受監護宣告之人。
選定葉庭溦（女，民國00年0月00日生，身分證統一編號：Z0000
00000號）為受監護宣告之人葉交之監護人。
指定葉秀環（女，民國00年0月00日生，身分證統一編號：Z0000
00000號）為會同開具財產清冊之人。
聲請費用由受監護宣告之人葉交負擔。
    理  由
一、聲請意旨略以：聲請人葉庭溦、關係人葉秀環均為相對人葉
    交之胞姊。相對人因腦中風，致不能為意思表示或受意思表
    示，亦不能辨識其意思表示之效果，已達受監護宣告之程度
    ，爰依民法第14條第1項、第1110條、家事事件法第164 條
    之規定，請求裁定相對人為受監護宣告人，並選定聲請人為
    相對人之監護人，及指定關係人為會同開具財產清冊之人等
    語。
二、按對於因精神障礙或其他心智缺陷，致不能為意思表示或受
    意思表示，或不能辨識其意思表示之效果者，法院得因本人
    、配偶、四親等內之親屬、最近一年有同居事實之其他親屬
    、檢察官、主管機關或社會福利機構之聲請，為監護之宣告
    ，民法第14條第1項定有明文。次按受監護宣告之人應置監
    護人；法院為監護之宣告時，應依職權就配偶、四親等內之
    親屬、最近一年有同居事實之其他親屬、主管機關、社會福
    利機構或其他適當之人選定一人或數人為監護人，並同時指
    定會同開具財產清冊之人；法院為前項選定及指定前，得命
    主管機關或社會福利機構進行訪視，提出調查報告及建議；
    監護之聲請人或利害關係人亦得提出相關資料或證據，供法
    院斟酌，同法第1110條、第1111條亦有明文規定。復按法院
    選定監護人時，應依受監護宣告之人之最佳利益，優先考量
    受監護宣告之人之意見，審酌一切情狀，並注意下列事項：
    ㈠受監護宣告之人之身心狀態與生活及財產狀況。㈡受監護宣
    告之人與其配偶、子女或其他共同生活之人間之情感狀況。
    ㈢監護人之職業、經歷、意見及其與受監護宣告之人之利害
    關係。㈣法人為監護人時，其事業之種類與內容，法人及其
    代表人與受監護宣告之人之利害關係，同法第1111條之1亦
    規定甚明。
三、經查，聲請人主張之上開事實，業據提出與其所述相符之兩
    造之戶籍謄本、長庚醫療財團法人林口長庚紀念醫院（下稱
    林口長庚醫院）診斷證明書、親屬系統表、同意書、中華民
    國身心障礙證明等為證。嗣經本院前往相對人住所勘驗相對
    人之精神狀況，並於鑑定人周孫元診所鑑定醫師林佳琪前點
    呼相對人年籍資料，相對人臥床，插鼻胃管，對點呼可點頭
    反應等情；另據聲請人在場表示：相對人自111年元旦送醫
    診斷為腦中風，半身不遂，後來就無法活動，只能點頭、搖
    頭，無口語能力，無法自理生活。為幫相對人聲請補助，故
    為本件聲請等語，此有本院民國111年12月9日訊問筆錄可參
    。復經鑑定人林佳琪醫師對相對人實施精神鑑定後，其鑑定
    結果略以：⒈個人史及相關史：葉交（以下簡稱葉員），55
    歲男性，未婚，桃園出生，出生發育由成年後功能推測應無
    異常。學歷為國中畢業。順利服完兵役後短暫從事車床工作
    。個性乖僻固執，近20年沒有工作，有抽菸習慣，與家人同
    住。平日無所事事，大多在家中看電視或陪伴母親，有時會
    跟母親或姊姊要生活費。無特殊身體疾病和精神科疾病史。
    於111年1月1日，葉員在家中突然暈倒，被家人發現後送林
    口長庚醫院急診治療。診斷為腦血管阻塞。醫院安排加護住
    院治療，接受血栓溶解劑治療。同年1月6日轉普通病房，可
    自主呼吸，但無法自主行動，失去語言功能。同年1月26日
    出院，出院時意識清楚，偶有躁動情況，無法自行下床，全
    日臥床。日常生活無法自理，使用鼻胃管灌食，需人24小時
    照顧。出院後，返家由姊姊持續照顧迄今。葉員領有於111
    年4月18日鑑定，診斷為腦梗塞之重度殘障手冊。目前意識
    清楚，可自主呼吸，對外界刺激叫喚後可自主張眼，無言語
    表達，會有點頭搖頭反應。全日臥床，無自主活動，初期雙
    手會不自主拔除鼻胃管，需用保護性約束輔具，但目前四肢
    肌力下降，肌肉萎縮關節攣縮，動作有限，偶有情緒激動和
    全身抽動，無法執行精細動作。生活起居完全由家人協助。
    使用鼻胃管餵食，大小便失禁使用尿布，需看護協助翻身及
    其自我照料和個人衛生。對於解釋監護宣告流程，點頭表示
    可以接受姊姊擔任監護人協助後續法律和財產事宜。⒉學理
    檢查：外觀無明顯異常。肌肉萎縮無力。雙手會有侷限性不
    自主活動，四肢關節僵硬，無法自行站立。關節僵硬攣縮。
    ⒊精神狀態檢查：意識清楚，雙眼可自主張開。詢問名字、
    幾歲，葉員有點頭回應，無聲音言語表達。對於算術，無法
    完成標準化測驗，不認得筆、錶。請葉員閉眼、可完成閉眼
    動作，但無法舉手或拿東西。思考流程及内容無法探知。目
    前沒有明顯知覺障礙，如幻覺行為。判斷力、定向感嚴重缺
    損，不知道自己所在地，不知道今日日期年月。短期與長期
    記憶無法探知。⒋日常生活狀況：⑴日常生活自理情形：大小
    便失禁，需使用尿布。個人衛生完全需他人協助才能維持。
    ⑵經濟活動能力：無經濟活動能力。⑶社會性活動：無社交活
    動能力。⒌鑑定結果：葉員符合其認知障礙，腦血管阻塞之
    診斷。因此心智缺陷，致其為意思表示、受意思表示及辨識
    意思表示效果之能力，均已達不能之程度等語，此有周孫元
    診所111年12月12日元字第11000000429號函檢附之精神鑑定
    報告書在卷足按。本院審酌相對人因腦梗塞所致認知障礙之
    心智缺陷已致不能為意思表示或受意思表示，聲請人聲請對
    於相對人為監護之宣告，核無不合，應予准許。
四、本院依職權囑託桃園市社會工作師公會進行訪視，其訪視後
    所提出之訪視內容及建議略以：本案之聲請人為相對人二姊
    ，關係人為相對人大姊，相對人目前與相對人母親、相對人
    大哥、聲請人同住，主要由相對人大哥與聲請人共同輪流照
    顧相對人，由聲請人主責相對人事務及保管相對人證件，並
    用其個人收入支付相對人相關開銷。關係人於訪視現場表示
    相對人母親張寶玉、相對人大哥葉飛皆以書面表示知曉且同
    意本案之聲請，亦同意選（指）任聲請人為監護（輔助）人
    人選及選(指）任關係人為會同開具財產清冊之人人選。經
    訪視聲請人具擔任監護（輔助）人意願，關係人具擔任會同
    開具財產清冊之人意願。而訪視現場，訪員詢問相對人是否
    同意由聲請人與關係人協助相對人處理事務，相對人以點頭
    方式回應。綜合評估，相對人受照顧狀況及聲請人與關係人
    的陳述未見明顯不適任之消極原因，惟仍請鈞院以相對人最
    佳利益為考量，並參酌相關事證後予以綜合裁量之等語，此
    有該公會111年9月23日桃林字第111661號函所附桃園市政府
    社會局社會工作科監護（輔助）宣告調查訪視報告在卷可稽
    。本院審酌聲請人為受監護宣告之人即相對人之二姊，現主
    責處理相對人個人事務，且聲請人有意願擔任監護人，又無
    不適或不宜擔任監護人之積極、消極原因，堪認如由聲請人
    為相對人之監護人，應能符合相對人之最佳利益，爰依法選
    定聲請人為相對人之監護人。又經本院選定之監護人即聲請
    人，自應依民法第1112條規定，負責照顧及養護相對人之身
    體及妥善為財產管理之職務，附此敘明。
五、關於指定會同開具財產清冊之人部分，聲請人聲請指定關係
    人為會同開具財產清冊之人，本院參考上開訪視報告，並審
    酌關係人為相對人之大姊，願意擔任會同開具財產清冊之人
    ，且適時協助聲請人處理相對人事務，認由關係人擔任會同
    開具財產清冊之人，亦無不當，爰依前揭規定，指定關係人
    賴順勇為會同開具財產清冊之人。又依民法第1113條準用同
    法第1099條及第1099條之1之規定，於監護開始時，監護人
    即聲請人對於相對人之財產，應會同關係人於2個月內開具
    財產清冊並陳報法院，監護人於財產清冊開具完成並陳報法
    院前，對於相對人之財產，僅得為管理上必要之行為，併此
    敘明。
六、依家事事件法第164條第2項，裁定如主文。
中　　華　　民　　國　　111 　年　　12　　月　　19　　日
                   家事法庭     法  官　姚重珍
以上正本係照原本作成。
如對本裁定抗告須於裁定送達後10日內向本院提出抗告狀，並繳
納抗告費新臺幣1,000元。
中　　華　　民　　國　　111 　年　　12　　月　　19　　日
                                書記官　王小萍